# 关于集团内资产划拨的事项

提问人：61309 时间：2013-08-15 15:13:00
孙公司的账务处理：如果孙公司是上市公司，母公司的捐赠属于资本性投入，同意二楼计入资本公积的观点。 母公司的账务处理：
因没有具体的投资或者是增资的协议，应当视为捐赠处理，按照转出资产的账面价值及相关税金计入营业外支出。

回答人：chenyiwei
母公司计入营业外支出的处理和孙公司计入资本公积的处理不对应。既然孙公司视同资本性投入计入资本公积，那么母公司也应当基于“资本性投入”的观点增加对孙公司的长期股权投资。

提问人：61309 时间：2013-08-16 09:25:27
陈老师，谢谢你的关注和点评。不过我还是有一些疑问请教，万望给予解答。谢谢 1 、虽然上述母公司和孙公司的处理原则不同，但A公司在合并报表时是需要将营业外收入和资本公积抵消的。站在A公司合并层面不影响。在同一控制下合并中，集团内转让股权一方的处置损益并不列支资本公积，而是在投资收益，而收购一方需要列支资本公积或留存收益。也并没有对应。 2 、相关文件规定，上市公司的控股股东的捐赠需要判断是否为资本性投入，而文件没有对控股股东的处理做要求。 3 、对于投资方的长期股权投资，被投资方是否可以直接计入资本公积，而没有一点实收资本。

回答人：chenyiwei
1 、同一控制下企业合并交易中转让方和合并方的会计处理不对应的根本原因是：双方站在各自立场，对交易性质和经济实质的认定不一致。对于合并方而言，这是一项企业合并交易；而对于原转让方而言，这只是一项股权转让交易，当然所遵循的处理原则就不同了。如果双方对同一交易或者事项的经济实质的判断是一致的，那么其会计处理方法也应当是对应的，即：如果母子公司双方都认为这是母公司对子公司进行资本性投入的权益性交易，那么子公司记入资本公积，母公司计入长期股权投资。其中，母公司计入长期股权投资的考虑就是这是对子公司的资本性投入，所以计入长期股权投资。 2 、虽然准则没有直接规定控股股东对资本性投入的会计处理，但可以参照《企业会计准则解释第 4 号》第七条规定的原理：“结算企业是接受服务企业的投资者的，应当按照授予日权益工具的公允价值或应承担负债的公允价值确认为对接受服务企业的长期股权投资，同时确认资本公积（其他资本公积）或负债”。 3 、此处确认长期股权投资是基于对交易经济实质的分析，而不是依据法律形式，所以两者不能混为一谈。

提问人：mlccpa 时间：2013-08-17 10:23:58
孙公司增加的资本公积，应当属于资本溢价。是这样吗?

回答人：chenyiwei
是的。权益持有者资本性投入形成的资本公积应作为股本溢价看待。

提问人：61309 时间：2013-08-19 10:00:02
谢谢陈老师的答复。就上述第三个回答还是有些疑问： 此处母公司是基于交易实质分析，属于资本性投资，作为长期股权投资处理。但在法律形式上，母公司这个长投并不增加对孙公司股权的持有比例。请问，假如子公司持有孙公司的股权比例不是100%，子公司的少数股东也会享有一部分该交易形成的资本公积，在母公司合并报表中，抵消这个长期股权投资需要对应一部分少数股东权益对吗？在附注中，披露母公司长期股权投资情况是，这部分是作为其他形式的投资披露吗？

回答人：chenyiwei
1 、此问题目前有争议，我倾向于与其他应完全抵消的集团内部交易一样处理，即合并报表层面的少数股权并不会因此而增加，在合并报表层面不体现为权益性交易； 2 、是。

提问人：awakenstriving 时间：2014-11-04 00:44:33
陈老师，我的想法不知道对不对：对于长期股权投资的处置，无论其原先是同一控制下取得的，还是处置时转让给同一控制下的其他企业，收到的资产公允价值与长期投资账面价值之间的差额计入当期损益，对吗？

回答人：chenyiwei
可以这样理解。处置长期股权投资的处理方式不因是否当初为同一控制下合并形成，或者现在是否处置给同一控制下的关联方，而有所不同。